【裁判字號】    90,台抗,293
【裁判日期】    900615
【裁判案由】    返還保證金聲請強制執行
【裁判全文】
最高法院民事裁定                                  九十年度台抗字第二九三號
    再 抗告 人  台北自來水事業處
    法定代理人  蔡輝昇
右再抗告人因與相對人中華工程股份有限公司間返還保證金聲請強制執行事件，對於
中華民國九十年五月八日台灣高等法院裁定（九十年度抗字第一四九三號），提起再
抗告，本院裁定如左：
    主  文
再抗告駁回。
再抗告程序費用由再抗告人負擔。
    理  由
本件原法院以：相對人以其與再抗告人因「台北自來水第二條清水輸水幹線水管橋新
建工程(一)」履約爭議事件，經行政院公共工程委員會採購申訴審議委員會，依據採購
履約爭議調解暨收費規則成立調解，按照同上規則第二十三條第一項規定，與訴訟和
解有同一效力，爰依法聲請強制執行等語。業據其提出調解成立書一件及前委員會函
一件在卷為憑。觀之前揭調解成立書調解方案建議事項（即調解內容）第二項：關於
本工程尾款暨保留款部分，雙方依本合約相關規定辦理，有關此部分利息免予計算。
(三)關於定存質押之本工程履約保證金新台幣（下同）二千零八十九萬九千五百元，如
無其他理由，自來水處應予發還。其第二項之工程尾款及保留款金額雖未明確記載，
然參照同上調解成立書申請人（即相對人）之請求事項欄已記載工程尾款一百六十一
萬八千六百五十元，工程保留款為二千零二十二萬九千五百八十六元。且他造當事人
（即再抗告人）在調解程序中就此等金額並未爭執，而是以該工程逾期完工四十七天
應依約罰款及廢土清運棄置不當應扣帳結算為辯（見他造當事人陳述第八、九點）。
按本件工程原有合約總價，且逾期完工部分已據同上委員會調解成立為：逾期部分四
十七天減半計算（即調解內容第一項），則前揭工程尾款及工程保留款究竟若干﹖似
不難算出（相對人於聲請強制執行時已自行扣除逾期四十七天減半計算之罰款九百五
十四萬七千八百四十四元）。又同上調解內容第三項：「如無其他理由」，保證金應
發還，所指為何，雖不甚明確。然依相對人於聲請強制執行前與再抗告人交涉，再抗
告人係以廢棄土方未依約棄置，主張依約扣款。惟查廢土清運不當一節，再抗告人於
調解程序已有抗辯。且前揭委員會亦於九十年三月二十一日以九十工程訴字第九○○
一○○九○號函稱：雙方所爭執之棄土問題於首揭調解案調解過程中，台北自來水事
業處已將之列入陳述意見，本會於作成調解方案時亦已經過整體考量，自應為該調解
效力所及。另有關前揭調解成立書本會調解成立內容及理由第三項第二點本工程尾款
及保留款，於嗣後協調過程中，經澄清工程尾款及保留款原為二千一百九十二萬九千
一百七十元（含稅）。依上開成立內容第三項第一點扣除逾期罰款九百五十四萬七千
八百四十四元後，台北自來水事業處尚應給付予中華工程股份有限公司之金額，為一
千二百三十八萬一千三百二十六元，業經雙方確認無誤等語。核與相對人核算金額相
符。按關於強制執行事項及範圍發生疑義時，執行法院應調閱卷宗以瞭解執行名義之
內容，強制執行法第八條第一項規定甚明。乃台灣台北地方法院未調取該調解卷宗以
瞭解執行名義內容，逕行駁回相對人強制執行之聲請，尚有未洽，爰將台灣台北地方
法院之裁定廢棄，發回該院更為妥適之處理。經核於法並無違誤。再抗告論旨，仍執
陳詞，指摘原裁定不當，求予廢棄，為無理由。
據上論結，本件再抗告為無理由。依強制執行法第三十條之一、民事訴訟法第四百九
十二條第一項、第九十五條、第七十八條，裁定如主文。
中      華      民      國     九十     年      六      月     十五     日
                              最高法院民事第二庭
                                  審判長法官  曾  桂  香
                                        法官  劉  延  村
                                        法官  劉  福  聲
                                        法官  黃  秀  得
                                        法官  顏  南  全
      右正本證明與原本無異
                                              書  記  官
中      華      民      國     九十     年      六      月    二十七    日


司法院資訊處製作；財團法人民間司法改革基金會備份。
